【裁判字號】    89,交上訴,36
【裁判日期】    890705
【裁判案由】    業務過失致死
【裁判全文】
臺灣高等法院高雄分院刑事判決                    八十九年度交上訴字第三六號
      上  訴  人  台灣屏東地方法院檢察署檢察官
      被      告  乙○○
右上訴人因被告業務過失致死案件，不服臺灣屏東地方法院八十八年度交訴字第一六
九號中華民國八十九年三月九日第一審判決（起訴案號：臺灣屏東地方法院檢察署八
十八年度偵字第三三八五號、第六八八七號），提起上訴，本院判決如左：
      主      文
原判決撤銷。
乙○○從事業務之人，因業務上之過失致人於死，處有期徒刑壹年肆月，緩刑伍年。
      事      實
一、乙○○曾於民國七十五年間犯過失致死罪，經臺灣高雄地方法院判處有期徒刑六
    月，緩刑二年，於七十五年六月八日判決確定，已緩刑期滿。其係受僱於中南客
    運股份有限甲司（下稱中南客運甲司）擔任駕駛工作，乃係從事駕駛業務之人，
    於八十八年四月一日中午十二時三十分許，駕駛中南客運甲司所有之車號ＦＸ─
    四五八號大客車，沿屏東縣車城鄉台二十六線甲路由南往北行駛，途經該甲路北
    上車道九甲里八百甲尺處，本應注意該路段汽車行車時速限制為七十甲里，又汽
    車行經彎道時應減速慢行，作隨時停車之準備等交通安全規則之規定，而當時情
    形天候雨、光線為日間自然光線、路面濕潤、視距為彎道，並無不能注意之情事
    ，詎其竟疏未注意，以高達八十三甲里至九十四甲里不等之時速高速行車，且又
    於行經該彎道之路段時亦未減速慢行，致使其所駕之前揭大客車因而失控，該車
    左側車頭乃偏向而衝撞該路中央水泥分隔護欄，復因反彈而全車翻覆在該處北上
    車道上，因使當時乘坐在車內之美籍女子ＪＯＤＹＳＴＯＵＴ被拋出車外，頭部
    身體多處嚴重受創，當場即因腦挫傷、頭顱骨折死亡。（其餘同車本國乘客潘昆
    淋、江素慧、潘怡伶、楊秀卿、尤韓恆菊及馬來西亞籍乘客吳玉珠、楊麗瓊與南
    非籍乘客ＣＨＡＲＬＥＮＥＭＡＴＴＥＷＳ雖因而分別受傷，惟未據其等提出告
    訴；另南非籍乘客ＲＯＳＥＭＡＲＹＣＡＲＯＬＵＳ、ＭＩＣＨＥＬＬＥＢＯＢ
    Ｂ─ＳＥＭＰＬＥ及蓋亞那籍乘客ＹＯＭＡＲＹＤＩＮＯＲＡＨＲＩＥＲＡ亦均
    已撤回傷害告訴。）。
二、案經被害人ＪＯＤＹＳＴＯＵＴ之父母ＫＥＮＮＥＴＨＢＯＹＮＴＯＮＳＴＯＵ
    Ｔ與ＤＯＮＮＡＪＥＡＮＳＴＯＵＴ告訴暨臺灣屏東地方法院檢察署檢察官相驗
    後自動檢舉偵查起訴。
      理      由
一、右揭犯罪事實，業據被告乙○○於警訊、偵查、原審及本院坦承不諱，核與案發
    當時車內乘客潘昆淋、ＲＯＳＥＭＡＲＹＣＡＲＯＬＵＳ等人在警訊中所述車禍
    發生經過相符。另外，亦復有道路交通事故調查報告表及現場車損照片共十六幀
    在卷可佐。而被害人ＪＯＤＹＳＴＯＵＴ確因本件車禍事故而因腦挫傷、顱骨骨
    折當場死亡，亦經檢察官督同法醫師相驗明確，並製有勘驗筆錄、驗斷書、相驗
    屍體證明書及相驗屍體照片六幀附卷足憑。
二、按汽車行車速度應依標誌之規定，又汽車行經彎道應減速慢行，作隨時停車之準
    備，道路交通安全規則第九十三條第一項前段、同條項第四款分別定有明文。而
    本件車禍肇事路段為彎道，且行車速限為時速七十甲里（此經警製道路交通事故
    調查報告表載明無誤），被告身為職業駕駛本應特別注意上述交通安全規定，然
    經拆取被告所駕該肇事之車號ＦＸ─四五八號大客車行車自動紀錄紙送樺崎實業
    有限甲司鑑定結果，被告肇事前之行車時速高達八十三甲里至九十四甲里之間，
    此有該樺崎甲司鑑定報告一紙在八十八年度偵字第三三八五號卷第十九頁可參，
    故被告駕車行經彎道非但未減速慢行，更有超速行車之事實已足認定，參以當時
    天候雨、光線為日間自然光線、路面濕潤、視距為彎道，並無任何不能注意之情
    事，被告因在彎道超速駕車乃失控撞及路中水泥護欄反彈後導致翻車肇事，其有
    過失，至為顯然。又本件車禍事故經甲訴人送台灣省高屏澎區車輛行車事故鑑定
    委員會鑑定結果，亦認被告「乙○○駕駛大客車彎道超速失控撞及分向護欄為本
    件車禍肇事原因。」，此有該會八十八年八月六日高屏澎鑑字第一０八一號函及
    所附鑑定意見書一紙在八十八年度偵字第三三八五號卷第二十八頁至第三十頁可
    參。被害人ＪＯＤＹＳＴＯＵＴ既因被告駕車肇事之過失行為而死亡，可見被害
    人ＪＯＤＹＳＴＯＵＴ之死亡與被告之過失行為間有相當之因果關係，被告自難
    詞其過失刑責。本件事證明確，被告業務過失致死犯行，堪予認定。
三、查乙○○係受僱於中南客運甲司之司機，平日以載送客人為業，為從事駕駛業務
    之人。核被告所為，係犯刑法第二百七十六條第二項之業務過失致人於死罪。
四、原審以被告罪證明確，因予論罪科刑，固非無見；惟查：被告肇事後，適巧有一
    巡佐陳松林下班返家時，因路過肇事現場，見有中南客運翻倒在路旁，就幫忙救
    出車內之人員，且打行動電話至屏東縣警察局恆春分局車城派出所報案，被告被
    救出來後，陪同傷者至醫院就醫，前往現場處理之警員李棋泰，經巡佐陳松林告
    知肇事者為溫姓司機，已送傷者至醫院等情，已據證人李棋泰於本院八十九年六
    月七日訊問中結證屬實，並有證人李棋泰及陳松林之報告各一份在本院卷可憑，
    可見被告並不合乎自首之要件，原審未經傳喚警員到庭訊問查明，竟認定被告自
    首，依刑法第六十二條前段之規定，減輕其刑，尚有未洽；檢察官上訴意旨，以
    被告犯後一再堅稱無過失，原審竟認定被告坦承犯行，態度良好，與事實不符，
    及執此指摘原判決不當，為有理由，自應由本院將原判決予以撤銷改判。爰審酌
    被告之素行、過失程度，事後已與被害人家屬達成和解，有和解書在卷可憑等一
    切情狀，量處有期徒刑一年四月。又查被告前於七十五年間曾受有期徒刑六月，
    緩刑二年之刑之宣告，惟於緩刑期滿後，其刑之宣告已失其效力，是其前未曾受
    有期徒刑以上刑之宣告，有本院被告全國前案紀錄表在卷可稽，其犯罪後已知所
    悔悟，本院認其經此偵審程序教訓後，當知所警愓，應無再犯之虞，因認其所宣
    告之刑，以暫不執行為適當，爰併予宣告緩刑五年，以勵來茲，並啟自新。
據上論斷，應依刑事訴訟法第三百六十九條第一項前段、第三百六十四條、第二百九
十九條第一項前段，刑法第二百七十六條第二項、第七十四條第一款，罰金罰鍰提高
標準條例第一條前段，判決如主文。
本案經檢察官陳國全到庭執行職務。
中    華    民    國     八十九     年       七       月     五         日
                              臺灣高等法院高雄分院刑事第七庭
                                  審判長法官  王光照
                                        法官  黃憲文
                                        法官  黃壽燕
右正本證明與原本無異。
如不服本判決，應於判決送達後十日內向本院提出上訴狀，其未述理由者並應於提
出上訴狀後十日內向本院補提理由書（應附繕本)。
                                      書記官  蘇恒仁
中    華    民    國     八十九     年       七       月     六         日
附錄本判決論罪科刑法條：
刑法第二百七十六條第二項：
從事業務之人，因業務上之過失犯前項之罪者，處五年以下有期徒刑、拘役或三千元
以下罰金。
                                                                        Ｂ


司法院資訊處製作；財團法人民間司法改革基金會備份。
